【裁判字號】    92,聲再,170
【裁判日期】    920630
【裁判案由】    聲請再審
【裁判全文】
臺灣高等法院刑事裁定                            九十二年度聲再字第一七○號
    再審聲請人
    即受判決人  甲○○
右列聲請人因聲請再審案件，對於本院九十一年度上易字第三二五七號，中華民國九
十二年三月二十六日第二審確定判決（原審案號：臺灣板橋地方法院九十一年度易字
第一五七○號，起訴案號：臺灣板橋地方法院檢察署九十一年度偵字第五一七號），
聲請再審，本院裁定如左：
    主  文
再審之聲請駁回。
    理  由
一、聲請意旨略稱：(1)聲請人於案發時並不知其子林大宏是通緝犯，故原審以此推定
    聲請人明知證人呂明彥為警察，與事實不符。(2)證人呂明彥、黃國訓、葉良杰等
    於案發時或未著警察制服、或因著便衣外套致無法看見警察制服，聲請人無法自
    外觀判斷其等為警察，且證人連玉松係在聲請人質問後始出示證件，若連玉松當
    時有穿警察制服，聲請人即可知之為警員，又何須請證人連玉松出示證件。而聲
    請人前亦曾聲請傳喚證人陳羿嘉證明案發時渠等並未著警察制服，原審不予傳訊
    亦未記載理由。(3)確定判決記載聲請人辯稱其於案發之時，態度平和，並未與警
    員有任何肢體接觸云云，惟查遍全卷，聲請人並未為此抗辯。再者，聲請人稱其
    未辱罵警員，蓋證人連玉松證稱：聽到很吵的罵人聲，內容沒聽到，證人陳羿嘉
    證稱：只聽到吵架及槍聲，沒有聽到辱罵警察。足見當時聲請人僅與警員吵架，
    並未辱罵警員。(4)卷內所附錄音帶譯文或有與本案無關之談話內容，或未聽見辱
    罵聲及開槍聲，且聲請人曾聲請傳喚案發時支援警網之四名警員，原審亦未傳喚
    ，而錄音帶經送鑑亦無法鑑定，故錄音帶譯文不實在。(5)案發時在場員警因害怕
    渠等不當使用槍械，恐遭懲戒始設詞誣陷聲請人入罪。據證人呂明彥稱其係開四
    槍後，證人連玉松過來支援並開一槍，而錄音譯文卻有警察返回現場找彈殼時，
    聲請人拾起彈殼即跑，又遭呂明彥開二槍制止等內容，則呂明彥應共開了六槍，
    而非其於報告內所稱之四槍。綜合上述，原審對其所聲請之重要證據漏未審酌，
    僅憑警員之證詞認定聲請人罪責，令人難服等語。
二、按刑事訴訟法第四百二十一條規定，不得上訴於第三審法院之案件，除前條規定
    外，其經第二審確定之有罪判決，如就足生影響於判決之重要證據漏未審酌者，
    亦得為受判決人之利益，聲請再審。所謂「足生影響於判決之重要證據漏未審酌
    」，係指當事人於第二審法院判決前，所提出之證物，足以影響、變更判決結果
    ，而法院漏未審酌而言。如當事人所提出之證物，不足以影響判決結果，或第二
    審法院依調查之結果，本於論理法則、經驗法則，取捨證據後，認定事實者，則
    不包括之。
經查：
１、原確定判決認定聲請人知悉其子林大宏為通緝犯及知悉警員呂明彥、黃國訓、葉
    良杰、連玉松係執行公務所憑之犯罪證據及理由，係依據聲請人於偵查時供述「
    知悉其子林大宏被通緝及警員呂明彥、黃國訓、葉良杰、連玉松有出示證件」（
    見原確定判決理由（一）第四頁），並與證人（即警員）呂明彥、黃國訓、葉良
    杰、連玉松證述當場有說明渠等為警察均符合，且當時警員連玉松與證人陳羿嘉
    ，原在巷口警車內等待因聽聞吵架及槍聲後，警員連玉松快速前往支援之事實，
    亦與證人陳羿嘉於偵查時結證稱：我當時在巷口警車內，未見到，只聽到吵架及
    槍聲等語相符 (見原確定判決理由（四）第八頁）。原確定判決綜上證人證述，
    認定當時場面已屬混亂，否則何以坐在巷口警車內之證人陳羿嘉亦能聽聞吵架聲
    ，何以員警呂明彥會接續二次開槍示警，以致坐在巷口警車內之證人陳羿嘉亦能
    聽聞吵架聲及槍聲，且其後聞聲趕至現場之證人即員警連玉松何以見狀又開槍示
    警。
２、原判決並敘明依據警員先後開槍情形，顯見當場情況之緊急、混亂，並認定係因
    聲請人目睹其子林大宏遭員警逮捕，致其情緒已甚激動吵架，因而與員警發生拉
    扯、推擠，及辱罵員警，原確定判決依調查之結果，本於論理法則、經驗法則，
    取捨證據後，認定事實符合事理。原判決認定聲請人有對於公務員依法執行職務
    時施強暴及於公務員依法執行職務時當場侮辱犯行，已經論述明確在卷。
３、另證人陳羿嘉當時係在巷口警車內並未在現場，對於現場情形當無從聽聞，已據
    原確定判決認定明確，則縱未依聲請人聲請再次傳喚，亦與刑事訴訟法第四百二
    十一條所定，就足生影響於判決之重要證據漏未審酌之再審要件不符。
４、另警方提供之錄音帶，已經送請法務部調查局鑑定錄音帶中口出前揭穢語之人與
    被告之聲紋是否相符，雖經該局以因錄音帶中待鑑聲音部分為高亢之不自然發音
    ，不符鑑定條件，而未予鑑定，此有法務部調查局九十一年九月六日調科參字第
    ０九一００五九二一九０號函一紙附原卷可稽，然前揭警方提供之錄音帶既係因
    待鑑聲音為不自然發音而不符鑑定條件，並非認錄音帶中口出穢語之人與被告聲
    紋不同，原確定判決既已將錄音帶函送鑑定機關鑑定，並詳予論述，（見原確定
    判決理由（五）第九頁），當無「就足生影響於判決之重要證據漏未審酌」之可
    言。至於員警當場如何取得錄音機錄音，原確定判決縱未依聲請人聲請予以調查
    ，依形式上觀察，亦非足生影響於判決之重要證據漏未審酌。
５、原確定判決事實，僅認定本次員警因執行公務有對空開槍，聲請人認員警究係開
    四槍或六槍，與報告不符，認係因使用槍械不當，恐遭懲戒，不實捏造，並據以
    指摘錄音譯文不實，聲請人上開判斷在邏輯及證據法則上並無關聯，聲請意旨此
    部分所指事實，亦非適法之再審理由。
６、綜上所述，本院原確定判決關於足生影響於判決之重要證據並未漏審酌，且按第
    二審法院就案內所有證據本於調查所得心證，分別定其取捨，而為事實之判斷，
    本屬其職權之行使，又證據之證明力，亦即證據之價值判斷，由第二審法院本其
    自由心證，依據證據法則，而為合理之判斷證據之證明力，係屬法院依職權之合
    法行使，本件聲請人所述理由，無非係就證據證明力再行爭執而已。綜上所述，
    聲請人依刑事訴訟法第四百二十一條聲請再審，為無理由，應予駁回。
三、據上論斷，應依刑事訴訟法第四百三十四條第一項，裁定如主文。
中      華      民      國    九十二    年      六      月      三十    日
                              臺灣高等法院刑事第二十三庭
                                  審判長法  官  黃  瑞  華
                                        法  官  陳  坤  地
                                        法  官  王  淑  滿
右正本證明與原本無異。
不得抗告。
                                        書記官  陳  思  云
中      華      民      國    九十二    年      六      月      三十    日


司法院資訊處製作；財團法人民間司法改革基金會備份。
